臺中高等行政法院判決　　　　　　　　　　　　　　　九十三年度簡字第一三三號
　　原　　　告　甲○○○
　　被　　　告　苗栗縣政府
　　代　表　人　乙○○
右當事人間因就業服務法事件，原告不服行政院勞工委員會中華民國九十三年六月三
日勞訴字第○九三○○一九五九三號訴願決定，提起行政訴訟。本院判決如左︰
　　主  文
原告之訴駁回。
訴訟費用由原告負擔。
　　事  實
甲、事實概要：緣原告聘僱他人所申請聘僱逃逸之外國人ＮＧＵＹＥＮ　ＨＴＩ　Ｈ
    ＡＩ（越南籍，護照號碼：Ａ0000000Ａ，原申請雇主：曲碧瑞，下稱Ｎ
    君）於九十二、三年間在其苗栗縣竹南鎮○○路一四九七巷六弄三十四號自宅從
    事照顧自己之工作，嗣Ｎ君於九十三年一月十三日於竹南鎮公義里五福新村六十
    一號前，為苗栗縣警察局竹南分局（下稱竹南分局）員警查獲，並移由被告核處
    ，被告以原告違反就業服務法第五十七條第一款及第六十三條第一項規定，以民
    國九十三年四月一日府社資字第○九三○○三二○二五號罰鍰處分書處以原告罰
    鍰新台幣（下同）十五萬元。原告不服，提起訴願遭駁回，遂提起本件行政訴訟
    。
乙、兩造聲明：
一、原告聲明求為判決：訴願決定及原處分均撤銷。
二、被告聲明求為判決：原告之訴駁回。
丙、兩造之陳述：
壹、原告起訴意旨略以：原告確罹患重大傷病，兩次腦部開刀，後又膀胱惡腫瘤及輸
    尿管移型上細胞癌，可申請外勞照顧，乃透過人力仲介魏新民介紹越南籍外勞Ｎ
    君，詎魏新民以原告不識字，欺瞞原告，隨手以紙條稱Ｎ君為合法外勞，原告不
    疑，並由原告之女代原告月付二萬元。嗣Ｎ君趁原告午睡時逃逸，原告亦為受害
    者，一週後Ｎ君遭竹南分局查獲，原告已前往台灣苗栗地方法院出庭為證，且魏
    新民現遭通緝在案，本件不應處罰原告，而應處罰魏新民。
貳、被告答辯意旨略以：
一、本件原告聘僱他人所申請聘僱之外國人Ｎ君，經竹南分局員警查獲，並移由被告
    核處，被告經查屬實，乃以原告違反就業服務法第五十七條第一款及第六十三條
    第一項規定，裁處原告罰鍰十五萬元，並無違誤。
二、原告認為罰款應罰仲介魏新民而非原告，因魏新民係累犯，由竹南分局逕移苗栗
    地方法院檢察署偵辦中。且就竹南分局員警於九十三年一月十三日在竹南鎮公義
    里五福新村六十一號前查獲逃逸外國人Ｎ君，其於偵訊筆錄中承認於逃逸期間受
    聘僱於原告，原告亦坦承聘僱該外國人八、九個月之久，被告依行政院勞工委員
    會九十一年七月二十四日勞職外字第○九一○二○五○七八號函規定處原告罰鍰
    ，並無不當。
　　理  由
一、本件原告起訴狀訴之聲明欄：「一本人的確是重大傷病．．．如要罰應罰人力仲
    介公司『魏新民』。二請求撤銷訴願決定及原處分。」，其中一部分，原告係陳
    述其符合申請外勞之條件，而受訴外人魏新民所騙致聘請外勞Ｎ君，被告不應對
    原告處罰乙節，是此部分應為原告本件訴訟理由而非聲明，本院認其聲明在於被
    告不應對原告處罰本件罰鍰十五萬元，而為請求撤銷訴願決定及原處分，先予敘
    明。
二、按「除本法另有規定外，外國人未經雇主申請許可，不得在中華民國境內工作。
    」、「雇主聘僱外國人工作，應檢具有關文件，向中央主管機關申請許可。」、
    「雇主聘僱外國人不得有下列情事：一　聘僱未經許可、許可失效或他人所申請
    聘僱之外國人。」、「違反第四十四條或第五十七條第一款、第二款規定者，處
    新臺幣十五萬元以上七十五萬元以下罰鍰。」分別為就業服務法第四十三條、第
    四十八條第一項前段、第五十七條第一款及第六十三條第一項前段所明定。
三、本件原告聘僱他人所申請聘僱逃逸之外國人Ｎ君於九十二、三年間在其苗栗縣竹
    南鎮○○路一四九七巷六弄三十四號自宅從事照顧自己之工作，嗣Ｎ君於九十三
    年一月十三日於竹南鎮公義里五福新村六十一號前，為竹南分局員警查獲，並移
    由被告核處，被告以原告違反就業服務法第五十七條第一款及第六十三條第一項
    規定，處原告罰鍰十五萬元。原告不服，循序提起本件行政訴訟。訴稱：原告確
    罹患重大傷病，符合申請外勞照顧之條件，乃透過人力仲介魏新民介紹外勞，詎
    魏新民欺瞞原告，稱Ｎ君為合法外勞，原告不疑並月付二萬元。嗣Ｎ君趁原告午
    睡時逃逸，原告亦為受害者，且魏新民現遭通緝在案，本件不應處罰原告，而應
    處罰魏新民等語。
四、次按「人民違反法律上之義務而應受行政罰之行為，法律無特別規定時，雖不以
    出於故意為必要，仍需以過失為其責任條件。但應受行政罰之行為，僅需違反禁
    止規定或作為義務，而不以發生損害或危險為其要件，推定為有過失，於行為人
    不能舉證證明自己無過失時，即應受處罰。」，司法院大法官會議釋字第二七五
    號解釋著有明文。經查，依卷附原告、Ｎ君及魏新明之偵訊（調查）筆錄，原告
    稱Ｎ君係由魏新明（兩造訴狀均誤載為魏新民）帶至原告住處並工作八、九個月
    期間；而Ｎ君則稱其在台居留效期至九十二年十月七日，原從事監護地點為新竹
    市○○區○○路六四○巷五四二號二樓，於九十三年一月十三日十六時三十分在
    竹南鎮公義里五福新村六一號前為警查獲，曾於竹南鎮○○路一四九七巷六弄三
    十四號從事照顧原告之工作期間約十個月；魏新明陳稱Ｎ君當初是中國人力仲介
    公司於九十二年三月三日辦完轉接後，要帶她到新雇主林文香．．．在途中跳車
    逃逸等語，彼等者所稱Ｎ君為逃逸之外勞且曾在原告住處工作之內容亦大致相符
    ，原告起訴狀亦記載其有以每月二萬元僱用Ｎ君照顧自己之事實。又Ｎ君在台原
    服務處所為曲碧瑞宅，居留效期至九十二年十月七日，亦有外勞居留資料查詢明
    細內容在卷可稽。次查，原告稱其有兩次腦部開刀，後又膀胱惡腫瘤及輸尿管移
    型上細胞癌等傷病，可申請外勞照顧等情，縱然屬實，自應依上開就業服務法第
    四十八條第一項前段之規定，由其或透過人力仲介公司檢具有關文件，向中央主
    管機關申請許可。惟原告於上開時地聘僱外勞Ｎ君，並未依上開規定檢具相關文
    件，由其或經人力仲介公司向主管機關申請許可，而僅由魏新明將Ｎ君帶至原告
    住處工作，又縱使魏新明隨手以紙條向原告稱Ｎ君為合法外勞，原告自應要求魏
    某提出主管機關核准文件以示Ｎ君為原告合法申請之外勞，如原告未識字，亦應
    囑其識字之親友處理此事，是原告如此輕信魏某之言，而認Ｎ君為其合法申請之
    外勞而聘僱用之，難謂其無過失，依前開大法官釋字第二七五號解釋意旨，原告
    於本件既無法舉證證明自己無過失，而違反其作為義務，即應受處罰。
五、從而，被告以原告違反就業服務法第五十七條第一款之規定，依同法第六十三條
    第一項規定，處原告罰鍰之最低額十五萬元，並無違誤，訴願決定予以維持，亦
    無不合，原告請求均予撤銷，為無理由，其訴應予駁回。又本件依原告起訴狀所
    述之事實及上開筆錄暨外勞居留資料查詢明細，事證已臻明確，本院認並無經言
    詞辯論之必要，爰不經言詞辯論而判決之，併予敘明。
據上論結，本件原告之訴為無理由，依行政訴訟法第二百三十三條第一項、第二百三
十六條、第一百九十五條第一項後段、第九十八條第三項前段，判決如主文。
中　　華　　民　　國　　九十三　　　年　　　八　　　　月　　三十一　　　日
                 臺 中 高 等 行 政 法 院   第 四 庭
                                         法      官　許　武　峰
右正本證明與原本無異。
如不服本判決，應於判決送達後二十日內，以本訴訟事件所涉及之法律見解具有原則
性者，始得向本院提出上訴狀並表明上訴理由，經最高行政法院許可，否則不得上訴
；如於本判決宣示後送達前提起上訴者，應於判決送達後二十日內補提上訴理由書（
均應依對造人數提出繕本）。提起上訴應預繳送達用雙掛號郵票三九○元（三十四元
及五元郵票各十份)。
中　　華　　民　　國　　九十三　　　年　　　八　　　　月　　三十一　　　日
                                         法院書記官  王  永  慶
